臺灣高等法院花蓮分院刑事判決　　　　 99年度上訴字第266號
上　訴　人
即　被　告　劉明通
上列上訴人因違反毒品危害防制條例案件，不服臺灣花蓮地方法
院99年度訴字第288號中華民國99年10月15日第一審判決（起訴
案號：臺灣花蓮地方法院檢察署99年度偵字第3143號），提起上
訴，本院判決如下：
    主  文
上訴駁回。
    理  由
一、按不服地方法院之第一審判決而上訴者，應向管轄第二審之
    高等法院為之。上訴書狀應敘述具體理由。上訴書狀未敘述
    上訴理由者，應於上訴期間屆滿後20日內補提理由書於原審
    法院，逾期未補提者，原審法院應定期間先命補正。第二審
    法院認為上訴書狀未敘述理由或上訴有第362條前段之情形
    者，應以判決駁回之。但其情形可以補正而未經原審法院命
    其補正者，審判長應定期間先命補正。刑事訴訟法第361條
    、第367條，分別定有明文。所謂不服第一審判決之具體理
    由，必係依據卷內既有訴訟資料或提出新事證，指摘或表明
    第一審判決有何採證認事、用法或量刑等足以影響判決本旨
    之不當或違法，而構成應予撤銷之具體事由，始克當之（例
    如：依憑證據法則具體指出所採證據何以不具證據能力，或
    依憑卷證資料，明確指出所為證據證明力之判斷如何違背經
    驗、論理法則）；倘僅泛言原判決認定事實錯誤、違背法令
    、量刑失之過重或輕縱，而未依上揭意旨指出具體事由，或
    形式上雖已指出具體事由，然該事由縱使屬實，亦不足以認
    為原判決有何不當或違法者（例如：對不具有調查必要性之
    證據，法院未依聲請調查亦未說明理由，或援用證據不當，
    但除去該證據仍應為同一事實之認定），皆難謂係具體理由
    ，俾與第二審上訴制度旨在請求第二審法院撤銷、變更第一
    審不當或違法之判決，以實現個案救濟之立法目的相契合，
    並節制濫行上訴（最高法院97年度臺上字第892號判決參照
    ）。是以上訴人之上訴書狀或補提之上訴理由書，雖有敘述
    上訴理由，惟並未具體敘述第一審判決有上述違法、不當情
    形，即與未敘述具體理由無異，其所為上訴，即不符合上訴
    之法定要件。
二、本件上訴人即被告劉明通不服原審判決，於99年10月19日合
    法提起上訴，形式上雖提出上訴書狀敘述上訴理由，其理由
    略以：
    1.原審就被告有無販賣第二級毒品甲基安非他命之事實，並
      未經嚴格之證明，純係主觀之推理作用。
    2.原審判決理由以：「被告與張永昌並非故舊，更非至親，
      設若無利可圖，被告當無由甘冒重典，交付甲基安非他命
      與張永昌之理；矧依被告先後於警詢、偵查及本院審理中
      供陳：為警查獲之第二級毒品，…以1萬元之價格向真實
      姓名年籍均不詳、綽號「阿龍」購入5公克供給施用，其
      後係以每包0.3公克1,000元之價格賣與張永昌」等語，認
      定被告有販賣毒品之行為，然參照最高法院97年度台上字
      第1152號判決，是否有販賣之意圖必須有相當之客觀事實
      ，表徵其主觀意念之遂行性及確實性，若無營利之意圖，
      僅係基於幫助施用毒品者取得毒品之目的，而出面代購，
      或合資購買並分攤價金、分享毒品者，則屬應否成立施用
      毒品罪或「幫助吸食」罪之範疇，三者行為互殊，且異其
      處罰，準此，被告之自白係此意思，請依罪疑唯輕原則，
      予以量處。
    3.原審判決另以：「...以1,000元之價格出售約0.3公克之
      第二級毒品甲基安非他命與張永昌，顯係圖各次出售400
      元之價差甚明職此，被告營利之意圖及營利之事實...」
      云云，顯屬率斷、擬制之推論，原審未經嚴格之證明而為
      被告不利之認定，被告難以甘服，爰請撤銷原判決，依幫
      助犯論處云云。
三、經查：
  (一)原審認定被告分別於99年6月24日上午9時許及99年6月25日
    上午9時10分許，以新臺幣（下同）1千元之價格，販賣第二
    級毒品甲基安非他命各約毛重0.3公克、0.3496公克予張永
    昌之事實，業據被告於警詢、偵查及原審審理中自白不諱，
    並據證人張永昌於警詢、偵查中證述明確，並有搜索扣押筆
    錄、扣押物品目錄表、現場照片、車籍資料翻拍照片、慈濟
    大學濫用藥物檢驗中心99年9月8日慈大藥字第99090821號鑑
    定書、門號0000000000號行動電話申請登記資料及通聯記錄
    、當場查扣之被告售予張永昌之甲基安非他命1包及現金1千
    元等物為證，該等證物並經原審依法定程序提示被告，且被
    告於原審審理時亦表示承認檢察官起訴其販賣第二級毒品甲
    基安非他命之犯罪事實（參原審卷第103頁），從而，原審
    已踐行嚴格證明程序，並基此客觀事實依照經驗及論理法則
    ，推論被告確有販賣第二級毒品甲基安非他命營利之意圖，
    其認事用法並無違誤。被告無視前開程序及證據，空言辯稱
    原審未經嚴格證明、主觀推測被告販賣第二級毒品云云，顯
    無可採。
  (二)被告另以其自白係指分享毒品、幫助施用毒品云云置辯，然
    被告先後於警詢、偵查及原審審理時皆供稱其以1萬元購入5
    公克之甲基安非他命，並以每包0.3公克，1千元之價格賣與
    張永昌等情明確（見警卷第4-5頁、偵卷第36至37頁、原審
    卷第103頁），當場亦扣得其販賣所得現金1千元（參偵卷第
    51頁扣押物品清單），原審據以認定被告確有販賣營利之意
    圖，核屬有據，被告上訴徒以前詞置辯，並未舉以卷內既有
    訴訟資料或提出新事證，指摘或表明原審判決有何採證認事
    之違誤，亦非具體之上訴理由。
四、綜上，本件上訴形式上雖已指出上開事由，然並未具體指摘
    原判決有如何採證、認事、用法及量刑等足以影響判決本旨
    之不當或違法之情形，應認其上訴為不合法律上之程式，予
    以駁回，且不經言詞辯論為之。
五、依刑事訴訟法第367條前段、第372條，判決如主文。
中    華    民    國   100    年    2     月    8     日
                  刑事庭審判長法  官  何方興
                              法  官  陳秋錦
                              法  官  林碧玲
以上正本證明與原本無異。
如不服本判決，應於收受送達後10日內向本院提出上訴書狀，其
未敘述理由者，並得於提起上訴狀後10日內向本院補提理由書（
均須按他造當事人之人數附繕本）「切勿逕送上級法院」。
告訴人或被害人如對於本判決不服者，應具備理由請求檢察官上
訴，其上訴期間之計算係以檢察官收受判決正本之日期為準。
中    華    民    國   100    年    2     月    8     日
                              書記官  李閔華